【裁判字號】    95,重訴,240
【裁判日期】    951206
【裁判案由】    清償借款
【裁判全文】
臺灣臺中地方法院民事判決  95年度重訴字第240號
原      告  臺灣中小企業銀行股份有限公司
法定代理人  己○○
訴訟代理人  戊○○
被      告  丙○○
訴訟代理人  王傳賢  律師
當事人間請求清償借款事件，本院於民國95年11月22日言詞辯論
終結，判決如下：
    主      文
原告之訴駁回。
訴訟費用由原告負擔。
    事      實
壹、原告方面：
  一、聲明：被告應給付原告新臺幣（下同）6,888,691元整及
      如附表所示各筆之利息及違約金。
  二、陳述：
    (一)訴外人勤絲登服飾股份有限公司（原名稱勤色氏股份有限
      公司，下稱勤絲登服飾公司）於民國（下同）92年12月25
      日邀同訴外人甲○○、丁○○及被告為連帶保證人，委請
      原告保證，保證總額以750萬元整為限，並簽訂委任保證
      契約乙紙為證。
    (二)嗣原告依雙方約定，出具保證書保證勤絲登服飾公司向經
      濟部工業局申請「促進產業研究發展貸款計畫」所負之一
      切債務。詎料勤絲登服飾公司自95年1月15日起即未依約
      給付本金分期攤還之款項，尚欠經濟部工業局本金6,875,
      000元及其利息暨違約金，依「促進產業研究發展貸款計
      畫貸款合約書」第13條之約定，該債務視為全部到期，原
      告於95年3月23日依「促進產業研究發展貸款計畫貸款合
      約書」第6條第1項第4款之約定，代墊償還經濟部工業局
      本金6,785,000元、利息12,965元及違約金726元，合計
      6,888, 691元，而勤絲登服飾公司應依上開委任保證契約
      第5條之約定，自原告墊付日起至清償日止，按墊付金額
      照墊付日原告基本放款利率（目前為8.263%）計付墊款息
      ，並自墊付日起，逾期在6個月以內部分照約定利率10%，
      逾期超過6個月部分照約定利率20%加付違約金，甲○○、
      丁○○及被告為連帶保證人，被告當時為勤絲登服飾公司
      之監察人，本件借款又屬於經濟部促進產業貸款計畫之貸
      款，該貸款可協助公司營運，被告不可能反對擔任連帶保
      證人，應就上開債務負連帶清償責任。為此，向本院聲請
      以95年度促字第25752號核發支付命令請求清償，經被告
      異議視為起訴。
  三、證據：提出委任保證契約影本1件、銀行保證書影本1件、
      促進產業研究發展貸款計畫貸款合約書影本1件、還款本
      票暨退票理由單影本1件、經濟部工業95年2月17日工化字
      第0950 0144590號函影本1件、臺灣中小企業銀行西屯分
      行95年3月23日西屯字第09500000846號函影本1件、臺灣
      企銀放款利率歷史資料表影本1件、丙○○金融聯合徵信
      中心信用卡資料影本1件為證。
貳、被告方面：
  一、聲明：原告之訴駁回。
  二、陳述：
    (一)原告所提委任保證契約中「丙○○」之簽名、印文以及地
      址，被告否認係其所為，亦無授權他人代理為之，依本院
      向上海商業儲蓄銀行信用卡中心、第一商業銀行灣內分行
      、荷蘭銀行、安信信用卡股份有限公司等單位函查被告信
      用卡申請書及存款帳戶印鑑卡等資料，其中被告簽名欄所
      載被告簽名字跡，與被告提出之護照、臺灣居民往來大陸
      通行證及第一銀行印鑑卡上之簽名相符，但明顯與上開委
      任保證契約所載「丙○○」之簽名之字跡不同，足見委任
      保證契約上「丙○○」之簽名確非被告所為。
    (二)被告從未同意擔任上開契約之連帶保證人，被告尚不肯應
      丁○○之請求於92年12月25日會同前往原告銀行處辦理作
      保對保手續，豈有可能單獨在92年12月29日（星期一）上
      班時間自行前往對保，此舉實有違常情，證人乙○○所稱
      該簽名係其在銀行見簽，被告就是到銀行簽該保證契約之
      人，被告是一個人到銀行等語，顯屬不實。
    (三)被告於92年12月29日時已持更換後之新身分證，如有前往
      原告銀行處辦理對保，依正常程序自應核對被告所持之身
      分證正本並予以影印存檔才是，惟經被告向原告查對相關
      對保資料後發現原告所留存之身分證影本，並非被告當時
      所領用之身分證，而是換證前所使用舊身分證之樣式，由
      此亦見證人乙○○所言有核對身分證乙節應為不實，尤見
      其處理系爭對保事宜，確有未詳實核對身分或其他弊端存
      在，其為卸責所為不實證詞，自無從採信。
    (四)被告於勤絲登服飾公司之監察人身分只是掛名，且是否為
      監察人與有無同意擔任連帶保證人無關，原告以連帶保證
      之法律關係請求被告償還勤絲登服飾公司之債務，至屬無
      理。
  三、證據：提出護照影本1件、台胞證影本1件、第一銀行印鑑
      卡影本1件為證。
參、本院判斷：
  一、原告主張訴外人勤絲登服飾公司（被告為監察人）於92年
      12 月25日，委請原告保證，保證總額以750萬元為限，並
      簽訂委任保證契約，約定由原告出具保證書保證勤絲登服
      飾公司向經濟部工業局申請「促進產業研究發展貸款計畫
      」所負之一切債務，詎勤絲登服飾公司自95年1月15日起
      即未依約給付本金分期攤還之款項，尚欠經濟部工業局本
      金6,875,000元及其利息暨違約金，依「促進產業研究發
      展貸款計畫貸款合約書」第13條之約定，該債務視為全部
      到期，原告於95年3月23日依「促進產業研究發展貸款計
      畫貸款合約書」第6條第1項第4款之約定，代墊償還經濟
      部工業局本金6,785,000元、利息12,965元及違約金726元
      ，合計6,888,691元；另上開委任保證契約上，有記載以
      甲○○、丁○○及被告為連帶保證人等事實，業據原告提
      出委任保證契約影本1件、銀行保證書影本1件、促進產業
      研究發展貸款計畫貸款合約書影本1件、還款本票暨退票
      理由單影本1件、經濟部工業95年2月17日工化字第095001
      44590號函影本1件、臺灣中小企業銀行西屯分行95年3月2
      3日西屯字第09500000846號函影本1件為證，復為被告所
      不爭執，自堪信為真實。
  二、本件兩造之爭執點，厥為被告是否有曾同意擔任系爭委任
      保證契約之連帶保證人？此涉及系爭委任保證契約上連帶
      保證人欄上有關「丙○○」之簽名，是否為被告所親簽或
      係被告授權他人所代簽？且有關「丙○○」之印章是否為
      真正？經查：
    (一)民事訴訟法第277條規定：「當事人主張有利於己之事實
      者，就其事實有舉證之責任。但法律別有規定，或依其情
      形顯失公平者，不在此限。」故就請求履行債務之訴，除
      被告自認原告所主張債權發生原因之事實外，應先由原告
      就其主張此項事實，負舉證之責任，必須證明其為真實後
      ，被告於其抗辯事實，始負證明之責任，此為舉證責任分
      擔之原則（最高法院43年台上字第377號判例意旨參照）
      。又私文書應由舉證人證其為真正（最高法院89年台上字
      第280號判決意旨參照）。查就系爭委任保證契約連帶保
      證人欄內「丙○○」之印章與簽名，被告已否認為真正，
      則依法原告就該委任保證書確為真正且對被告本人發生效
      力乙節，自應負舉證之責任，合先敘明之。
    (二)本件依被告提出其中華民國護照、台灣居民來往大陸通行
      證及第一商業銀行灣內分行印鑑卡上等有關「丙○○」之
      簽名，其簽名筆跡運勢明顯與系爭委任保證契約連帶保證
      人欄有關「丙○○」之簽名不符，故被告抗辯其未與原告
      簽訂系爭委任保證契約等語，即非無據。又本件系爭委任
      保證契約係於92年12月25日所簽訂，本院依被告聲請向相
      關銀行函調被告於該期日之前之信用卡申請資料，而依卷
      附上海商業儲蓄銀行信用卡中心95年9月20日上卡字第095
      0000235號函所附被告於91年12月27日信用卡申請書、及
      荷商荷蘭商業銀行股份有限公司95年9月27日風管荷銀信
      字第950332號函所附被告信用卡申請書上所載「丙○○」
      之簽名，其筆跡運勢稜角分明互相比對後確與上開護照及
      通行證之簽名相符，而與系爭委任保證契約上有關之簽名
      不符。另依安信信用卡股份有限公司95年10月2日安信總
      字第1279號函所附信用卡申請書上「丙○○」之簽名，字
      跡工整，而與上開稜角分明之筆勢不符，然與系爭委任保
      證契約加以比對，二者之筆跡運勢亦顯不相同。是依上開
      書證所示，被告抗辯其未在系爭委任保證契約上簽名等語
      ，自屬有據。
    (三)證人即勤絲登服飾公司實際負責人丁○○（其同時係系爭
      委任保證契約之連帶保證人）到庭證稱：「我有簽這份契
      約，丙○○部分沒有，我當時有要求他幫我作保，但他反
      對，對保時，我太太（按即勤絲登公司登記負責人甲○○
      ）有一起去，但當時丙○○並沒有一起去，就本件貸款就
      託陳代書幫忙，陳代書的資料我已經找不到，是經由別人
      介紹的，本件貸款我找代書就辦好了，他怎麼辦的我不清
      楚。丙○○反對後，我找陳代書幫忙，我有將丙○○的資
      料提供給代書，從我託陳代書辦貸款期間，整個情形他都
      沒有跟我交代，直到辦好才跟我聯絡說他已經辦好了，我
      不曉得他以丙○○的名義作保。丙○○反對作保，我跟他
      是兄弟，好幾次都央求他，最後他還是沒有同意。我們找
      不到第三人作保，才去找陳代書幫忙。（既然知道丙○○
      反對，為何還要找陳代書辦理？）剛好有機會碰到辦理相
      關業務的代書，聊起我貸款的情況，他表示能夠幫忙，我
      當時提到已經有信保基金，且夫妻已經連帶保證，銀行是
      否可以不用其他連帶保證人的方法，陳代書聽完我的說明
      之後，陳代書表示有把握幫我處理，我就委託他幫我處理
      ，支付的代書費用我忘了，我是領現金給代書，約幾萬元
      。貸款都是我在處理，勤色氏公司掛名的負責人是我太太
      甲○○，但實際負責人是我，相關的貸款也是我在辦理，
      找陳代書的事情也是我在處理。」等語。證人即勤絲登服
      飾公司登記負責人甲○○（其同時係系爭委任保證契約之
      連帶保證人）到庭證稱：「確實有擔任連帶保證人，貸款
      程序我都沒有參與，我只是去簽名，我是掛名的負責人，
      所以我要出面簽約，貸款程序怎麼辦理，及丙○○是否同
      意，我也不清楚，關於陳代書的事情我也不知道。」等語
      。
    (四)證人即原告之職員乙○○到庭證稱：「這份保證契約是我
      擔任保證見簽人，在我們銀行見簽，經我當庭查看，我覺
      得在庭的丙○○就是到銀行簽該保證契約的人。當時見簽
      時，被告丙○○一個人到銀行找我，銀行是櫃台式的，事
      先有約好，但何人跟我約的，我並不清楚。見簽的日期就
      是九十二年十二月二十九日，見簽的時間我記得應該是下
      午，確實的時間我已經沒有印象。見簽時我確實有看丙○○的身分證，但我沒有影印存檔。銀行是在申請的時候會
      要求提供丙○○的身分證資料，見簽時僅核對，沒有影印
      存檔。」然查該事實已為被告所否認，而依系爭委任保證
      契約所載，連帶保證人丁○○、甲○○係於92年12月25日
      辦理對保，則倘被告本人事先確有同意擔任連帶保證人，
      理當同日對保；而本件證人乙○○係憑印象「覺得」被告
      本人係到銀行對保之人，加以其係本件利害關係人，其證
      詞可信度，實堪存疑；況乙○○與被告丙○○互不相識，
      其又如何能得知到場對保之人確係被告本人，且本件系爭
      委任保證契約上之「丙○○」之簽名並非被告本人所簽乙
      節，業如前述，而證人於對保時復未能留下任何可供查證
      之事證，故本件自難僅憑證人乙○○之證詞，即認原告主
      張之事實為真。
    (五)綜合上述，本件被告既否認其有在系爭委任保證契約上簽
      名蓋章同意擔任連帶保證人，並否認有授權他人代其簽名
      或蓋章，則依法原告自應舉證證明系爭委任保證契約確屬
      真正，然依上開書證及證人所述，無法證明原告所主張之
      事實為真，原告既無法舉證以實其說，則其依系爭委任保
      證契約對被告有所請求，自無足取。
    (六)本件依卷附資料比對已足認定系爭委任保證契約上「丙○○」確非被告本人所自書，原告聲請送鑑定，核無必要，
      附此敘明。
  三、從而，原告依92年12月25日之委任保證契約之約定主張被
      告應負連帶保證人責任，因該委任保證契約對被告並不生
      效力之故，原告之請求，於法自無理由，而應予以駁回。
  四、另本件既認定於系爭委任保證契約連帶保證人欄有關「丙○○」之簽名既係他人所偽造，而其起因係因丁○○委託
      他人代辦所致，則丁○○所涉偽造文書罪嫌，另由本院向
      地檢署告發偵辦，末此敘明。
肆、據上論結，本件原告之訴為無理由，依民事訴訟法第78條，
    判決如主文。
中    華    民    國    95    年    12    月    6     日
                  民事第三庭    法  官  李悌愷
正本係照原本作成。
如對本判決上訴，須於判決送達後20日內向本院提出上訴狀。
中    華    民    國    95    年    12    月    6     日
                                書記官  何惠文


司法院資訊處製作；財團法人民間司法改革基金會備份。
